【裁判字號】    98,交聲,666
【裁判日期】    980630
【裁判案由】    違反道路交通管理處罰條例聲明異議
【裁判全文】
臺灣士林地方法院交通事件裁定         98年度交聲字第666號
原處分機關  交通部公路總局臺北區監理所
異  議  人
即受處分人  利國交通股份有限公司
                    營利事業統.
代  表  人  甲○○
上列異議人因違反道路交通管理處罰條例案件，對於交通部公路
總局臺北區監理所於民國98年6 月1 日所為之處分（原處分案號
：北監營裁字第裁40-Q00000000號）聲明異議，本院裁定如下：
    主  文
原處分撤銷。
利國交通股份有限公司汽車所有人，於汽車裝載時，裝載整體物
品有超重而未請領臨時通行證，處罰鍰新臺幣肆仟伍佰元，並記
汽車違規紀錄壹次。
    理  由
一、按道路交通管理處罰條例第29條第1 項第2 款規定：「汽車
    裝載時，有下列情形之一者，處汽車所有人新臺幣3,000 元
    以上9,000 元以下罰鍰，並責令改正或禁止通行：．．．二
    、裝載整體物品有超重、超長、超寬、超高，而未請領臨時
    通行證，或未懸掛危險標識者。」，又同條第2 項規定：「
    汽車裝載，違反前項第1 款至第4 款規定者，並記汽車違規
    紀錄1 次。」。
二、原處分意旨略以：異議人即受處分人利國交通股份有限公司
    所有車號AN-319號營業貨運曳引車，於民國98年5 月22日17
    時0 分，在宜蘭縣梗枋卸貨場，經宜蘭縣警察局交通警察隊
    警員查獲「載運整體物吊車（履帶式）核重40公噸、總重67
    .780 公 噸、超重27.780公噸」之違規，爰依道路交通管理
    處罰條例第29條之2 第1 項、第3 項（原處分書漏載第1 項
    ）規定，裁處罰鍰新臺幣（下同）94,000元，並記汽車違規
    紀錄1 次。
三、聲明異議意旨略稱：
  (一)參之道路交通管理處罰條例29條立法沿革可知，違規裝載整
    體貨物之處罰第29條第1 項第1 款、違規裝載整體貨物之處
    罰為第29條第1 項第2 款，違規裝載危險貨物之處罰是第29
    條第1 項第3 款，應為法條競合。係爭車輛裝載整體物超重
    ，伊不否認，故該車應係違反第29條第1 項第2 款，為法條
    競合中之特別關係。再觀道路交通管理處罰條例第29條之歷
    次修正，可知，第29條之2 第1 項規定，應為一般貨物（散
    裝貨物），而29條第1 項第2 款規定，應為整體物品之特別
    規定。
  (二)本案在道路交通管理處罰條例第29條第2 款對於「整體物品
    」之「超重」既已處罰，自無在適用第29條之2 第3 項規定
    處罰。本件所載運之物為吊車，係不可分割之整體物，應依
    第29條第1 項第2 款之規定處罰。整體物超重違規情節較裝
    載一般貨物輕微，依「比例原則」，其處罰自應較一般貨物
    輕微。為此原處分機關所為之處分，顯有錯誤，爰聲請撤銷
    原處分等語。
四、經查：
  (一)異議人即受處分人利通交通股份有限公司之車號AN-319號營
    業貨運曳引車，於98年5 月22日17時0 分，在宜蘭縣梗枋卸
    貨場，經宜蘭縣警察局交通警察隊警員舉發「載運整體物吊
    車（履帶式）核重40公噸、總重67.780公噸、超重27.780公
    噸」之違規事實等情，業據異議人於聲明異議狀內坦承不諱
    ，並有宜蘭縣警察局舉發違反道路交通管理事件通知單影本
    1 紙在卷可稽，異議人違規事證明確，堪予認定。
  (二)按道路交通管理處罰條例第29條第1 項第2 款及同條例第29
    條之2 第1 項、第3 項，對於汽車載物超重均定有處罰之規
    定，然該條例第29條之2 第1 項規定「汽車裝載貨物超過核
    定之總重量、總聯結重量」，此係對於汽車載運超重之一般
    規定，惟載運之貨物若屬不可分割之整體物，且重量顯超過
    該載運車輛核定之總重量、總聯結重量時，並非絕對不可載
    運，而是例外許可於經請領臨時通行證後即得通行，此觀諸
    同條例第29條第1 項第2 款「裝載整體物品有超重、超長、
    超寬、超高，而未請領臨時通行證，或未懸掛危險標識」規
    定至明，可知貨車載運之貨物屬於整體物者，因無法分開裝
    載，其長度、高度、寬度、重量易超過法令限制，雖依法本
    不應准其在道路上行駛，然為顧全民間有載運整體物品之需
    求，並兼顧民眾行車安全，乃設有若干載運之標準，在符合
    上開標準下，監理機關始核發臨時通行證，讓貨車得以憑證
    行駛。是道路交通管理處罰條例第29條第1 項第2 款明文課
    予「請領臨時通行證或懸掛危險標識」之作為義務，並對於
    違反者予以科罰，足認該條例第29條之2 第1 項係對於汽車
    載運「一般貨物」超重之一般規定，而第29條第1 項第2 款
    係針對裝載「整體物品」超重之特別規定，是裝載整體物超
    重，未請領通行證違規者，自應依第29條第1 項第2 款處罰
    ；至交通部91年8 月30日交路字第0910048828號函認：裝載
    整體物品有超重且未請領臨時通行證之違規行為，應屬二種
    違規行為，應依道路交通管理處罰條例第29條第1 項第2 款
    及同條例第29條之2 第1 項及第3 項規定分別裁處云云，實
    與法律規定內涵不符，自無足採（臺灣高等法院95年度交抗
    字第953 號裁定參照）。
五、綜上所述，本件異議人利國交通股份有限公司所有之車號AN
    -319號營業貨運曳引車所載運之物為吊車（履帶式），既係
    不可分割之整體物，其載重超過27.780公噸，揆諸上開說明
    ，自應依該條例第29條第1 項第2 款、第2 項之規定處罰，
    而非依同條例第29條之2 第1 項、第3 項之規定處罰甚明，
    從而，原處分機關逕依同條例第29條之2 第1 項、第3 項之
    規定處罰容有未洽，本件受處分人異議有理由，自應由本院
    將原處分撤銷，改依上開條例第29條第1 項第2 款、第2 項
    及違反道路交通事件統一裁罰標準及處理細則所定於應到案
    日前到案裁罰金額，諭知如主文第2 項所示之處罰及違規紀
    錄。
六、據上論斷，應依道路交通案件處理辦法第20條前段裁定如主
    文。
中    華    民    國    98    年    6     月    30    日
                  交通法庭法  官  黃珮茹
以上正本證明與原本無異。
如不服本裁定應於送達後5 日內向本院提出抗告狀。
                          書記官  張馨尹
中    華    民    國    98    年    6     月    30    日


司法院資訊處製作；財團法人民間司法改革基金會備份。
